臺灣臺南地方法院民事裁定
110年度消債更字第98號
聲  請  人
即債務人    陳汶（原名陳翠華）


上列債務人因消費者債務清理事件聲請更生，本院裁定如下：
    主  文
債務人陳汶自民國一一一年三月十四日下午四時起開始更生程序
，並命司法事務官進行本件更生程序。
    理  由
一、按債務人不能清償債務或有不能清償之虞者，得依本條例所
    定更生程序，清理其債務；債務人無擔保或無優先權之本金
    及利息債務總額未逾新臺幣（下同）1,200萬元者，於法院
    裁定開始清算程序或宣告破產前，得向法院聲請更生；債務
    人對於金融機構負債務者，在聲請更生或清算前，應向最大
    債權金融機構請求協商債務清償方案，或向其住、居所地之
    法院或鄉、鎮、市、區調解委員會聲請債務清理之調解；法
    院開始更生程序之裁定，應載明其年、月、日、時，並即時
    發生效力；法院裁定開始更生或清算程序後，得命司法事務
    官進行更生或清算程序。消費者債務清理條例（下稱消債條
    例）第3條、第16條第1項前段、第151條第1項、第42條第1
    項、第45條第1項分別定有明文。　　
二、聲請意旨以：聲請人即債務人積欠債權人乙○（臺灣）商業
    銀行、臺銀人壽保險股份有限公司、玉山商業銀行、中國信
    託商業銀行、滙誠第二資產管理股份有限公司、富邦資產管
    理股份有限公司、臺灣銀行、宜泰資產管理股份有限公司、
    新加坡商艾星國際有限公司臺灣分公司、衛生福利部中央健
    康保險署南區業務組、翁國展（原名翁翊焜）、甲○○（羅仁
    謙，併列同一債權）等債務，債務總金額為1,552,495元（
    未含利息）。聲請人於民國109年12月1日具狀聲請前置調解
    ，最大債權金融機構臺銀人壽保險股份有限公司提出180期
    、利率0%、每月還款13,774元之還款方案，惟尚有資產管理
    股份有限公司、翁國展、甲○○等之債權未列入，且聲請人須
    扶養父親、兒子，致無法負擔上開還款方案，故調解不成立
    。聲請人自105年8月26日起至108年12月25日止經營櫻壽司
    屋，平均每月營業額200,000元以下，曾從事小規模營業活
    動；後於仲群維企業有限公司任職，平均每月收入20,299元
    ，無領取社會補助。而聲請人每月平均支出11,144元，名下
    財產僅機車、汽車各一輛、新光人壽保險三筆、三商美邦人
    壽保險一筆（聲請人非要保人，無處分權）、新營民治路郵
    局存款50元、國泰世華銀行新營分行存款517元、日盛銀行
    存款1元、合作金庫銀行北新營分行存款17元，無其他財產
    。除個人生活必要支出外，尚需支付父親及一名未成年子女
    扶養費，實無力清償債務。故聲請人曾從事小規模營業活動
    ，且未經法院裁定開始清算程序或宣告破產。爰依消債條例
    之規定，提出本件更生之聲請等語。　
三、本院之判斷：
(一)按本條例所稱消費者，指5年內未從事營業活動或從事小規
    模營業活動之自然人；前項小規模營業指營業額平均每月20
    萬元以下者；又本條例第2條第1項所稱5年內從事小規模營
    業活動，係指自聲請更生或清算前1日回溯5年內，有反覆從
    事銷售貨物、提供勞務或其他相類行為，以獲取代價之社會
    活動，依其5年內營業總額除以實際經營月數之計算結果，
    其平均營業額為每月20萬元以下者而言，例如：平均月營業
    額未逾20萬元之計程車司機、小商販等即屬之，消債條例第
    2條第1、2項及辦理消費者債務清理事件應行注意事項第1點
    分別定有明文。聲請人主張其自105年8月26日起至108年12
    月25日止經營櫻壽司屋（統編00000000），平均每月營業額
    200,000元以下等情，有聲請人提出櫻壽司屋之營業稅稅籍
    證明、查定課徵銷售額證明等件為憑（消債更字卷第451-45
    9頁）。復經本院向財政部南區國稅局新營分局查詢櫻壽司
    屋之銷售額，該分局以110年6月23日南區國稅新營銷售字第
    1102124048號函檢附櫻壽司屋105年8月至108年12月查定課
    徵銷售額證明資料供參。櫻壽司屋自105年8月26日設立登記
    ，於108年12月25日申請註銷登記，營業期間共41個月，105
    年度銷售額270,833元、106年度銷售額780,000元、107年度
    銷售額780,000元、108年度銷售額767,000元，共計2,597,8
    33元，平均每月銷售額63,362元（計算式：2,597,833元÷41
    個月＝63,362元，元以下四捨五入）。核與聲請人主張及所
    提證明相符，是聲請人自105年8月26日起至108年12月25日
    止經營櫻壽司屋，其營業額未逾平均營業額每月200,000元
    ，堪認聲請人曾從事小規模營業活動，現為未從事營業活動
    之自然人。
(二)聲請人主張其積欠債權人乙○（臺灣）商業銀行、臺銀人壽
    保險股份有限公司、玉山商業銀行、中國信託商業銀行、滙
    誠第二資產管理股份有限公司、富邦資產管理股份有限公司
    、臺灣銀行、宜泰資產管理股份有限公司、新加坡商艾星國
    際有限公司臺灣分公司、衛生福利部中央健康保險署南區業
    務組、翁國展（原名翁翊焜）、甲○○（羅仁謙，併列同一債
    權）等債務，債務總金額為1,552,495元（未含利息）等情
    ，業據其提出債權人清冊、財團法人金融聯合徵信中心當事
    人綜合信用報告-債務清理條例前置協商專用債權人清冊、
    財團法人金融聯合徵信中心查詢當事人綜合信用報告回覆書
    、本院106年度司票字第567號民事裁定、106年度司票字第8
    15號民事裁定、105年度司票字第1555號民事裁定、108年度
    司執字第14152號執行命令、勞動部勞工保險局國民年金保
    險費繳款單為證（南司消債調字卷第31-54、67-73頁；消債
    更字卷第29-39、47-65、143-149、401-421頁）。且有如附
    表編號1至11、13所示之債權人陳報狀在卷可稽，又附表編
    號6所示之債權人滙誠第一資產管理股份有限公司未經聲請
    人列於債權人清冊之中，係由滙誠第一資產管理股份有限公
    司主動向本院陳報債權，並提出債權讓與證明書為證，而附
    表編號12所示之債權人甲○○，係本院調閱本院106年度司票
    字第567號、106年度司票字第815號卷宗，依106年度司票字
    第567號卷宗內容可知係由羅仁謙聲請本票裁定，嗣撤回聲
    請並表示執票人為甲○○，依106年度司票字第815號卷宗內容
    可知甲○○係提出同一本票聲請，其債權金額為80,000元，故
    該本票債權之債權人應為甲○○，債權金額為80,000元。是聲
    請人之債權人及債權金額應依附表所示，債務總金額為優先
    債權金額為2,247元、無擔保無優先債權金額為6,792,134元
    。故聲請人現積欠無擔保或無優先權之本金及利息債務總額
    未逾12,000,000元，堪可認定。再者，聲請人在本件更生聲
    請前，於109年12月1日以調解聲請狀依消債條例第151條第1
    項規定聲請債務前置協商，最大債權金融機構臺銀人壽保險
    股份有限公司提出180期、利率0%、每月還款13,774元之還
    款方案，尚有資產管理股份有限公司、翁國展、甲○○等之債
    權未列入，且聲請人須扶養父親、兒子，致無法負擔上開還
    款方案，故調解不成立，本院於110年2月2日發給聲請人調
    解不成立證明書等情，亦據聲請人提出調解不成立證明書為
    證（消債更字卷第45頁），並經本院調閱本院110年度南司
    消債調字第721號卷宗核之相符。是聲請人提起本件更生聲
    請前，已踐行前置調解程序而調解不成立之事實，亦可認定
    。
(三)聲請人主張其於仲群維企業有限公司任職，平均每月收入20
    ,299元，無領取社會補助等情，業據其提出107、108、109
    年度綜合所得稅各類所得資料清單、勞工保險被保險人投保
    資料表、薪資單、中央健康保險署南區業務組保險對象加保
    紀錄明細表為證（南司消債調字卷第77-82、87頁；消債更
    字卷第69-71、101-119、423-435頁），核與聲請人之主張
    大致相符，應可採信。然由薪資單觀之，其中110年1月薪資
    24,702元（扣除勞保552元、健保372元）、110年2月薪資23
    ,030元（扣除勞保579元、健保391元）、110年3月薪資23,0
    30元（扣除勞保579元、健保391元）、110年4月薪資15,354
    元（扣除勞保579元、健保391元、其他項目7,676元）、110
    年5月薪資16,715元（扣除勞保579元、健保391元，有請假
    而扣薪），可知聲請人若工作出席全勤且未遭強制執行時，
    平均每月實得薪資應為23,030元，是應認聲請人平均每月薪
    資收入為23,030元。又聲請人名下財產僅機車、汽車各一輛
    、新光人壽保險三筆（保單價值準備金分別為6,163‬元、3,
    500元、1,462‬元，共計11,125‬元）、三商美邦人壽保險一
    筆（聲請人非要保人，無處分權）、新營民治路郵局存款50
    元、國泰世華銀行新營分行存款517元、日盛銀行存款1元、
    合作金庫銀行北新營分行存款17元，無其他財產，有聲請人
    提出之債務人清冊、全國財產總歸戶財產查詢清單、新營民
    治路郵局存摺、國泰世華銀行新營分行存摺、日盛銀行存摺
    、合作金庫銀行北新營分行存摺、機車行照、新光人壽保單
    資料、中華民國人壽保險商業同業公會保險業通報作業資訊
    系統資料查詢結果回覆書、新光人壽保單價值準備金/保單
    帳戶價值證明、三商美邦人壽中文投保證明在卷可憑（南司
    消債調字卷第29、75頁；消債更字卷第27、67、73-99、365
    -399頁）。基此，聲請人目前償債能力應以其每月薪資23,0
    30元為據。
(四)按債務人必要生活費用，以最近一年衛生福利部或直轄市政
    府所公告當地區每人每月最低生活費一點二倍定之，消債條
    例第64條之2第1項定有明文。債務人聲請更生或清算時所提
    財產及收入狀況說明書，其表明每月必要支出之數額，與消
    債條例第64條之2第1項、第2項規定之認定標準相符者，毋
    庸記載原因、種類及提出證明文件，亦為消債條例施行細則
    第21之1條第3項所明定。參酌聲請人居住地即臺南市政府公
    告111年度臺南市低收入戶最低生活費用每人每月為14,230
    元，該生活費標準係按照政府最近1年平均每人消費支出（
    包括食品費、衣著鞋襪費、房租水電費、家居管理費、醫療
    保健費、交通通訊費、娛樂教育費及雜項支出）百分之60訂
    定，故消債條例之債務人每月生活費標準自堪以上開每人每
    月最低生活費1.2倍即17,076元計之（計算式：14,230元 ×1
    .2＝17,076元，元以下四捨五入）。聲請人陳報其個人每月
    生活必要費用約11,144元【每月伙食費7,500元、水電瓦斯
    費1,000元、日常雜支2,000元、行動電話費103元、交通費5
    03元、機車燃料稅38元（計算式：每年450元÷12月＝37.5元
    ，元以下四捨五入）】，該金額未逾越前開每月生活費標準
    17,076元之範圍，依上開說明，聲請人主張其每月個人生活
    必要支出為11,144元，尚屬合理。
(五)再按受扶養者之必要生活費用，準用第1項規定計算基準數
    額，並依債務人依法應負擔扶養義務之比例認定之，消債條
    例第64條之2第2項定有明文。聲請人之兒子96年8月8日出生
    ，為未成年人，有聲請人提出之戶籍謄本、其子之全國財產
    總歸戶財產查詢清單、108、109年度綜合所得稅各類所得資
    料清單可稽（南司消債調字卷第83-85頁；消債更字卷第121
    -125、135-137、447-449頁），應認該名子女有受聲請人及
    其配偶共同扶養之必要，且其生活費標準，依前開規定，應
    以每人每月最低生活費用14,230元之1.2倍即17,076元為限
    ，並由聲請人及其配偶共同負擔。依此計之，聲請人每月扶
    養一名未成年子女之扶養費用應以8,538‬元(計算式：17,07
    6元×1/2＝8,538‬元)為上限。是聲請人主張給付未成年兒子
    扶養費每月4,500元，未逾上開計算之金額，核屬適當，應
    堪採信。另聲請人主張支付其父親扶養費用每月3,500元，
    扶養負擔比例為2分之1，其父親係33年10月11日出生，77歲
    逾，每月領取老人補助7,759元，有聲請人提出戶籍謄本、
    其父之全國財產總歸戶財產查詢清單、108、109年度綜合所
    得稅各類所得資料清單、永康崑山郵局存摺封面及明細可稽
    （南司消債調字卷第83-85頁；消債更字卷第121-125、139-
    141、437-445頁），顯見聲請人之父親無工作能力，有受聲
    請人與其他扶養義務人共同扶養之必要，且其生活費標準，
    依前開規定，應以17,076元為限，並由聲請人與其他扶養義
    務人共同負擔。依計之，聲請人每月扶養父親之扶養費用應
    以4,659元【計算式：（17,076元－7,759元）×1/2＝4,659元
    ，元以下四捨五入】為上限。是聲請人主張支付其父親扶養
    費用每月3,500元，未逾上開計算之金額，核屬適當，應堪
    採信。　
(六)準此，聲請人目前每月平均收入約23,030元，扣除其每月生
    活必要費用11,144元、未成年兒子扶養費4,500元及父親扶
    養3,500元後，餘額為3,886元，顯無法負擔180期、利率0%
    、每月還款13,774元之還款方案，且尚有本院108年度司執
    字第12785、14152、101021號、109年度司執字第19972、38
    297、116156、行政執行署臺南分署108年建執字第97242-97
    253號等執行命令在案，是聲請人陳稱其收入無法負擔債務
    ，堪可採信。依此，聲請人之經濟狀況，確已達不能清償債
    務之程度，而有更生之原因，及藉助更生制度調整其與債權
    人間之權利義務關係而重建其經濟生活之必要。　　
四、綜上，依債務人之收入財產及必要生活支出之情形，已達不
    能清償債務之程度；債務人係曾從事小規模營業活動，現為
    未從事營業活動之自然人，其無擔保或無優先權之本金及利
    息債務總額未逾12,000,000元，亦曾踐行前置調解程序而調
    解不成立，復未經法院裁定開始清算程序或宣告破產，又無
    消債條例第6條第3項、第8條或第46條各款所定應駁回更生
    聲請之事由存在，債務人聲請本件更生，應予准許，爰裁定
    如主文所示。
中    華    民    國    111    年     3    月   14    日
                  民事第一庭   法  官　盧亨龍
以上正本係照原本作成。
本裁定不得抗告。
本裁定已於民國111年3月14日下午4時公告。　
中　　華　　民　　國　　111 　年　　3 　　月　　14　　日
                              書記官  謝婷婷　　　　　　　　　
附表：債權人清冊(幣別均為新臺幣，年份均為民國)
編號 債權人 陳報債權額 備註   1 中國信託商業銀行 截至110年6月24日止，債權總金額為273,868元 消債更字卷第241-251頁   2 富邦資產管理股份有限公司 截至110年7月3日止，債權總金額為1,796,770元 消債更字卷第253-263頁   3 臺灣銀行 截至110年6月30日止，債權總金額285,799‬‬元 ⒈第三人孫婕芸之就學貸款連帶保證債務 ⒉繳款正常 ⒊消債更字卷第265-272頁   4 玉山商業銀行 截至110年6月22日止，債權總金額為330,019元 消債更字卷第273-281頁   5 滙誠第二資產管理股份有限公司 截至110年7月9日止，債權總金額為172,194元 ⒈慶豐商銀讓與債權 ⒉消債更字卷第283-305頁   6 滙誠第一資產管理股份有限公司 截至110年7月9日止，債權總金額為11,833元 ⒈台灣大哥大讓與債權 ⒉聲請人未陳報之債權人 ⒊消債更字卷第307-317頁   7 新加坡商艾星國際有限公司臺灣分公司 截至110年7月9日止，債權總金額為1,021,560元 ⒈奇異資融股份有限公司（汽車貸款）、遠傳電信股份有限公司（電信費用）讓與債權 ⒉消債更字卷第319-345頁   8 乙○（臺灣）商業銀行 截至110年7月9日止，債權總金額為52,165元 消債更字卷第347-357頁   9 臺銀人壽保險股份有限公司 調解程序債權表載明債權總金額1,664,901‬元 南司消債調字卷第249、257頁、消債更字卷第461頁  10 宜泰資產管理股份有限公司 截至110年7月12日止，債權總金額為951,171元 ⒈富邦資產讓與債權 ⒉消債更字卷第463-469頁  11 翁國展（原名翁翊焜） 截至110年7月26日止，債權總金額為151,854元 ⒈本院105年度司票字第1555號民事裁定、108年度司執字第14152號執行命令 ⒉消債更字卷第471-498頁  12 甲○○ （由本院106年度司票字第567號、106年度司票字第815號卷宗觀之，羅仁謙聲請本票裁定後，嗣後撤回，再由甲○○聲請） 本票債權金額80,000元 ⒈甲○○未陳報債權 ⒉本院106年度司票字第567號、106年度司票字第815號卷宗  13 衛生福利部中央健康保險署南區業務組 截至110年6月23日止，債權總金額為2,247元 ⒈依全民健康保險   法第39條規定為   優先債權 ⒉消債更字卷第237頁  合計 ①優先債權金額：   2,247元 ②無擔保無優先債權： 　6,792,134元。